臺灣高雄地方法院民事裁定
111年度消債清字第80號
聲  請  人  詹朝皓  
0000000000000000

代  理  人  張素芳律師
上列當事人因消費者債務清理事件聲請清算，本院裁定如下：
    主  文
聲請人戊○○自中華民國一一一年九月二十日下午四時起開始清算
程序。
命司法事務官進行本件清算程序。
    理  由
一、聲請意旨略以：伊有不能清償債務情事，前依消費者債務清
    理條例（下稱消債條例）聲請前置協商成立，惟仍不得已毀
    諾。伊又未經法院裁定開始更生程序或宣告破產，爰聲請清
    算等語。
二、按債務人不能清償債務或有不能清償之虞者，得依本條例所
     定更生或清算程序，清理其債務；債務人於法院裁定開始
    更生程序或許可和解或宣告破產前，得向法院聲請清算；法
    院開始清算程序之裁定，應載明其年、月、日、時，並即時
    發生效力；法院開始更生或清算程序後，得命司法事務官進
    行更生或清算程序，必要時得選任律師、會計師或其他適當
    之自然人或法人1人為監督人或管理人，消債條例第3條、第
    80條前段、第83條第1項、第16條第1項分別定有明文。
三、經查：
  ㈠聲請人曾請求前置協商成立，約定自民國108年8月起，分120
    期，利率5％，每月清償新臺幣（下同）6,390元，惟聲請人
    僅繳款至111年3月，而於111年4月通報毀諾，此有國泰世華
    銀行陳報狀可參（111年度消債清字第80號卷，下簡稱「卷
    」第92至99頁）。又聲請人自陳遭債權人甲○○就其薪資聲請
    強制執行，其於111年4月之實領薪資為18,044元，此有薪資
    表（卷第91頁）、本院執行命令（卷第16至17頁）可考。是
    以聲請人斯時收入，扣除111年度主管機關所公告高雄市每
    人每月不含房屋支出最低生活費之1.2倍即13,088元後，已
    無法負擔每月6,390元之還款金額，堪認聲請人因收入不高
    致繼續履行協商條件有所困難，而有不可歸責於己之事由。
  ㈡聲請人前於109年9月1日提出債權人清冊，向本院聲請調解債
    務清償方案，經本院109年度司消債調字第508號受理，於10
    9年9月28日調解不成立，聲請人於同日以言詞聲請清算，嗣
    於110年1月21日具狀撤回，復於111年4月27日具狀向本院聲
    請清算等情，業經本院依職權調取上開調解卷宗核閱無訛。
  ㈢聲請人於108年度至110年度申報所得各為241,250元、481,61
    8元、552,333元，平均每月所得各為20,104元、40,135元、
    46,028元（本裁定計算式均採元以下4捨5入），名下僅有南
    仁湖股票2,420股，並有三商美邦人壽未到期保費3,494元，
    至國泰人壽保單部分，要保人為聲請人父親，而中國人壽部
    分，則未投保；又聲請人自108年3月20日起於中鋼保全股份
    有限公司任保全員，109年4月至12月實領收入共計419,702
    元，110年共計613,024元，111年1月至4月共計210,537元，
    未領取補助或給付等情，有108年至110年綜合所得稅各類所
    得資料清單及財產歸屬資料清單（卷第149至152頁）、財產
    及收入狀況說明書（卷第7至8頁）、債權人清冊（卷第9頁
    ）、戶籍謄本（卷第18頁）、勞工保險被保險人投保資料表
    （卷第106頁）、個人商業保險查詢結果表（卷第168頁）、
    財團法人金融聯合徵信中心前置協商專用債權人清冊（卷第
    111至113頁）、信用報告（卷第114至117頁）、社會補助查
    詢表（卷第58至60頁）、租金補助查詢表（卷第57頁）、勞
    動部勞工保險局函（卷第65頁）、勞動部勞動力發展署高屏
    澎東分署函（卷第64頁）、臺灣集中保管結算所股份有限公
    司函（卷第241至249頁）、存簿（卷第34至36頁）、薪資表
    （卷第124至148頁）、中鋼保全股份有限公司函（卷第66至
    91頁）、三商美邦人壽保險股份有限公司函（卷第256頁）
    、國泰人壽保險股份有限公司函（卷第100至101頁）、中國
    人壽保險股份有限公司函（卷第258頁）等附卷可參。依聲
    請人上述工作、收入情形，認以聲請人自109年4月至111年4
    月平均每月收入49,731元【計算式：（419,702＋613,024＋21
    0,537）÷25＝49,731】，核算其現在償債能力之基礎，堪認
    妥適。
　㈣關於聲請人必要生活費用部分，聲請人主張每月支出14,417
    元（無房屋租金）乙情（卷第7至8頁）。按債務人必要生活
    費用，以最近1年衛生福利部或直轄市政府所公告當地區每
    人每月最低生活費1.2倍定之，消債條例第64條之2第1項定
    有明文。本院參酌衛福部社會司所公告111年度高雄市最低
    生活費為14,419元，1.2倍即17,303元。又聲請人陳稱係於
    岳母所有房屋居住乙情，是其無房屋租金支出，故計算其個
    人每月必要生活費時，即應自前開已包括居住費用在內之每
    月最低生活費用中，扣除相當於房屋支出所佔比例（大約為
    24.36％）。依此計算結果，聲請人每月之必要生活費應以13
    ,088元為準【計算式：17,303×（1－24.36%）＝13,088】，逾
    此範圍難認必要。
　㈤關於聲請人扶養支出部分，聲請人稱須負擔未成年長子詹○泓
    之扶養費，每月8,000元等情（卷第8頁）。經查，詹○泓係1
    03年10月生，於108年度至110年度均無申報所得，名下無財
    產，109年4月至7月共領取育兒津貼10,000元，109學年度取
    免學費補助共30,000元，免學費弱勢加額補助15,000元等情
    ，有戶籍謄本（卷第18頁）、所得及財產歸屬資料清單（卷
    第157至160頁）、在學證明書（卷第214頁）、存簿（卷第1
    71至213頁）、社會補助查詢表（卷第61至63頁）、高雄市
    政府教育局函（卷第239至240頁）在卷可查。詹○泓既未成
    年，名下復無財產，應有受扶養之權利。又按受扶養者之必
    要生活費用，準用第1項規定計算基準數額，並依債務人依
    法應負擔扶養義務之比例認定之，消債條例第64條之2第2項
    亦有明定。因詹○泓無房屋費用支出，爰自其必要生活費用
    中扣除相當於房屋支出所佔比例（111年度高雄市每人每月
    不含房屋支出之最低生活費之1.2倍13,088元），再由聲請
    人與配偶共同負擔，聲請人應負擔6,544元（計算式：13,08
    8÷2＝6,544），逾此範圍，不予採計。
  ㈥綜上所述，聲請人每月平均收入為49,731元，扣除必要生活
    費13,088元、子女扶養費6,544元後，尚餘30,099元。而聲
    請人目前負債總額為3,535,289元（包括：國泰世華銀行、
    中國信託銀行、甲○○、乙○○、丙○○、丁○○），扣除三商美邦
    人壽未到期保費後，以上開餘額按月攤還結果，至少約須10
    年【計算式：（3,535,289元－3,494）÷30,099÷12＝10】始能
    清償完畢，堪認聲請人確有不能清償債務之情事。從而，聲
    請人向本院聲請清算，應予准許，並命司法事務官進行本件
    清算程序。
四、依消債條例第11條第1 項、第83條第1 項、第16條第1 項，
    裁定如主文。
中　　華　　民　　國　　111 　年　　9 　　月　　20　　日
              　　民事庭　　　法　官　陳美芳
以上正本係照原本作成。
本裁定不得抗告。
中　　華　　民　　國　　111 　年　　9 　　月　　20　　日
  　                        　書記官　胡美儀